---
title: "Minkprosjektet"
format:
  html:
    self-contained: true
editor: visual
---

## Introduksjon

Minkprosjektet er eit 4-årig eksperiment med mål om å 1) dokumentere effekten av minkpredasjon på bakkehekkande sjøfugl og 2) studere effekten av minkuttak på minkpopulasjon og aktivitet.

## Metode

Personell frå NINA vil overvake og samle inn data på hekkesuksess og bestandsstørrelse frå sjøfuglkoloniane vha. kameraovervaking og dronar. Antall besøk i kolonien avheng av studieart og vil variere mellom to-fire besøk i året. Generelt vil kvar koloni teljast med drone i rugeperioden, for å samle inn tal på hekkebestand, mens hekkesuksess blir henta inn etter klekking. I blandingskoloniar av artar med ulik fenologi (f.eks. makrell- og raudnebbterne) vil det være naudsynt med opptil fire besøk for å hente inn data. I år 1 blir viltkamera satt opp i alle koloniane før hekkestart for overvaking av minkaktivitet og predasjon.

Alle koloniar vil bli overvakte med viltkameraet i studieperioden for å studere effekten av minkuttak og for å observere aktivitetsmønstre hos mink på kontrollkoloniar. Kameraoppsettet vil følgje framgangsmåten i (Guidos et al., 2023), der kamera plasserast i utkanten av koloniane ved typiske “adgangspunkter” som vanlegvis gir dekning og leder til områder med hekkande sjøfugl. Registreringar vil bli kvantifisert i forhold til sjøfuglanes hekkesyklusar (egglegging, ruging, ungeoppfostring osv.) for å bestemme kva periodar av hekkesesongen som eventuelt samsvarer med dei høgaste nivå av minkaktivitet. Kamera vil bli plassert før hekkesesongen i 2026 og stå til slutten av eksperimentet. For analyse av kamera overvakingsdata brukast ein automatisert pipeline for bildeanalyse, basert på erfaringar frå SATS-prosjektet «ComVis: a cost-effective end-to-end pipeline for processing camera trap pictures at NINA». I tillegg til kamera vil vi sette opp songmeter (lytteutstyr) for å ta opp fuglesang i hekkeperioden. Mink er ein generalist og har potensielt ein negativ effekt på fuglefaunaen utover sjøfugl. Songmeter er ein kostnadseffektiv måte å hente inn store mengder data på fugleaktivitet i eit område og vil gi ein god indikasjon på fulgediversitet mellom områder med og utan mink.

Statens naturoppsyn (SNO) står for minkuttak gjennom bruk av uttak med hund og feller. Registreringar inkluderar innsats (start/slutt tid evt. spor logg ved store områder), nullfunn, ikkje vellykka uttak, og GPS-posisjoner ved uttak og feller. Data frå SNO og Rovbase gjerast tilgjengeleg og integrerast i ein standardisert protokoll. Minkskrottar blir samla inn og sendt til NINA for analyser av genetikk og diett. Frå dei genetiske analysane får vi identifikasjon av mink på individnivå, kjønn og slektskap. Denne informasjonen kan igjen bli brukt til estimere turnover rates, om kolonien er eit kilde eller sink område (Fuller et al., 2016; Goicolea et al., 2023), og om man klare å redusere predasjontrykk ved å ta ut hannene i koloniane.  Vha. isotopanalysar av hår og mageinnhald, kan vi dokumentere kor stor andel av dietten til mink består av sjøfugl og relativ predasjonstrykk på sjøfugl, nåe som kan bidra til optimal tiltak mot mink (Magnusdottir et al., 2014; Vander Zanden et al., 2010).

## Kart

Aktuelle koloniar er punktmarkert i kartet. Trykk på eit punkt for å få opp informasjon om lokalitetsnavn, koloninavn og vernestatus.

```{r, echo=F, warning=F, message=F}
library(tidyverse)
library(readxl)
library(leaflet)
library(sf)
library(httr)
library(xml2)


### Download Norgeskart layers
cap_url <- "https://wms.geonorge.no/skwms1/wms.topo?service=wms&request=getcapabilities"

xml_txt <- httr::GET(cap_url) |>
  httr::stop_for_status() |>
  httr::content(as = "text", encoding = "UTF-8")

doc <- read_xml(xml_txt)

# Extract layer names
layers <- unique(xml_text(xml_find_all(doc, "//*[local-name()='Layer']/*[local-name()='Name']")))
layers <- layers[!is.na(layers) & nzchar(layers)]


library(leaflet)

chosen_layer <- layers[1]  # topo layer

lok <- read_excel("Lokalitetarv2.xlsx") %>% 
  separate(Koordinater, into = c("lat", "lon"), sep = ",") %>% 
   mutate(
    lat = as.numeric(lat),
    lon = as.numeric(lon)
  )

pal <- colorFactor(
  palette = c("red", "blue", "green"), 
  domain = lok$`Inkludert i eksperiment?`
)

leaflet(lok) %>%
  # --- Base maps ---
  addTiles(group = "OSM") %>%   # OpenStreetMap
  addProviderTiles("Esri.WorldImagery", group = "Satellite") %>%

  # Kartverket WMS
  addWMSTiles(
    baseUrl = "https://wms.geonorge.no/skwms1/wms.topo",
    layers  = chosen_layer,
    group   = "Norgeskart",
    options = WMSTileOptions(
      format = "image/png",
      transparent = FALSE
    ),
    attribution = "© Kartverket / Geonorge"
  ) %>%

  # --- Points ---
  addCircleMarkers(
    lng = ~lon,
    lat = ~lat,
    #group = ~`Inkludert i eksperiment?`
    radius = 6,
    fillColor = ~pal(`Inkludert i eksperiment?`),
    color = ~pal(`Inkludert i eksperiment?`),
    fillOpacity = 0.8,
    popup = ~paste0(
      "<b>Lokalitet:</b> ", Lokalitet, "<br>",
      "<b>Koloni:</b> ", Koloni, "<br>",
      "<b>Vern:</b> ", Vernet
    )
  ) %>%

  # --- Layer control ---
  addLayersControl(
    baseGroups = c(
      "Norgeskart (default)",
      "OSM",
      "Satellite"
    ),
    options = layersControlOptions(collapsed = FALSE)
  )
```

## Tabell

```{r, echo=F, warning=F, message=F}
library(kableExtra)

lok %>% 
  select(2:4) %>% 
  kable()
```
