---
title: "Minkprosjektet"
format:
  html:
    self-contained: true
editor: visual
---

## Introduksjon

Minkprosjektet er eit 4-årig eksperiment med mål om å 1) dokumentere effekten av minkpredasjon på bakkehekkande sjøfugl og 2) studere effekten av minkuttak på minkpopulasjon og aktivitet.

## Kart

Aktuelle koloniar er punktmarkert i kartet. Trykk på eit punkt for å få opp informasjon om lokalitetsnavn, koloninavn og vernestatus.

```{r message=FALSE, warning=FALSE}
#| echo: false
library(tidyverse)
library(readxl)
library(leaflet)
library(leaflet.extras)
library(sf)
library(httr)
library(xml2)
library(kableExtra)


### Download Norgeskart layers
cap_url <- "https://wms.geonorge.no/skwms1/wms.topo?service=wms&request=getcapabilities"

xml_txt <- httr::GET(cap_url) |>
  httr::stop_for_status() |>
  httr::content(as = "text", encoding = "UTF-8")

doc <- read_xml(xml_txt)

# Extract layer names
layers <- unique(xml_text(xml_find_all(doc, "//*[local-name()='Layer']/*[local-name()='Name']")))
layers <- layers[!is.na(layers) & nzchar(layers)]

chosen_layer <- layers[1]  # topo layer

lok <- read_excel("Lokalitetarv2.xlsx") %>% 
  separate(Koordinater, into = c("lat", "lon"), sep = ",") %>% 
   mutate(
    lat = as.numeric(lat),
    lon = as.numeric(lon)
  ) %>% 
  dplyr::filter(!is.na(Inkludert))


lok$pt_col <- dplyr::case_when(
  trimws(lok$Inkludert) == "Nei" ~ "red",
  trimws(lok$Inkludert) == "Usikker" ~ "yellow",
  trimws(lok$Inkludert) == "Overvåking" ~ "blue",
  trimws(lok$Inkludert) == "Ja" ~ "green",
  TRUE ~ "grey"
)

leaflet(lok) %>%
  # --- Base maps ---
  addTiles(group = "OSM") %>%   # OpenStreetMap
  addProviderTiles("Esri.WorldImagery", group = "Satellite") %>%

  # Kartverket WMS
  addWMSTiles(
    baseUrl = "https://wms.geonorge.no/skwms1/wms.topo",
    layers  = chosen_layer,
    group   = "Norgeskart",
    options = WMSTileOptions(
      format = "image/png",
      transparent = FALSE
    ),
    attribution = "© Kartverket / Geonorge"
  ) %>%

  # --- Points ---
  addCircleMarkers(
    lng = ~lon,
    lat = ~lat,
    radius = 6,
    fillColor = ~pt_col,
    color = ~pt_col,
    fillOpacity = 0.8,
    popup = ~paste0(
      "<b>Lokalitet:</b> ", Lokalitet, "<br>",
      "<b>Koloni:</b> ", Koloni, "<br>",
      "<b>Vern:</b> ", Vernet
    )
  ) %>%
  
  #--- Legend ---
  addLegend(
  "bottomright",
  colors = c("red", "yellow", "blue", "green"),
  labels = c("Nei", "Usikker", "Overvåking", "Ja"),
  title = "Inkludert i eksperiment?"
) %>% 

  # --- Layer control ---
  addLayersControl(
    baseGroups = c(
      "Norgeskart (default)",
      "OSM",
      "Satellite"
    ),
    options = layersControlOptions(collapsed = FALSE)
  ) %>%
  addFullscreenControl(
    position = "topright"
  )
```

## Oppsummering antall

```{r, echo = F}
lok %>% 
  group_by(Inkludert) %>% 
  summarize(Antall = n()) %>% 
  kable()
```

## Lokalitetstabell

```{r, echo=F, warning=F, message=F}


lok %>% 
  select(2:4, Inkludert) %>% 
  kable()
```
